臺灣高等法院臺南分院刑事判決
109年度上易字第656號
上  訴  人  臺灣嘉義地方檢察署檢察官
被      告  李特臣
                    住○○市○○區○○路○段000巷0號0樓                        之0
上列上訴人因被告毀棄損壞案件，不服臺灣嘉義地方法院109年
度易字第456號中華民國109年9月30日第一審判決（起訴案號：
臺灣嘉義地方檢察署109年度偵字第5227號），提起上訴，本院
判決如下：
    主  文
上訴駁回。
    理  由
一、公訴意旨略以：被告李特臣於民國109年6月4日19時38分許
    ，在嘉義市東區○○路○○○○公園外道路，因與告訴人蔡易恩發
    生交通事故，不滿蔡易恩未停下處理，竟基於毀棄損壞之犯
    意，徒手拍打蔡易恩所騎乘車牌號碼000-000號普通重型機
    車（下稱系爭機車）之左側後視鏡，致該後視鏡基座損壞，
    失去穩固功能而不堪使用。因認被告涉犯刑法第354條之毀
    棄損壞罪嫌。
二、按犯罪事實應依證據認定之，無證據不得認定犯罪事實；不
    能證明被告犯罪者，應諭知無罪之判決，刑事訴訟法第154
    條第2項、第301條第1項分別定有明文。次按，事實之認定
    ，應憑證據，如未能發現相當證據，或證據不足以證明，自
    不能以推測或擬制之方法，為裁判基礎；且認定不利於被告
    之事實須依積極證據，苟積極證據不足為不利於被告事實之
    認定時，即應為有利於被告之認定；又認定犯罪事實所憑之
    證據，雖不以直接證據為限，間接證據亦包括在內，然無論
    直接證據或間接證據，其為訴訟上之證明，須於通常一般之
    人均不致有所懷疑，而得確信其為真實之程度者，始得據之
    為有罪之認定，倘其證明尚未達到此一程度，而有合理之懷
    疑存在，無從使事實審法院得有罪之確信時，即應由法院為
    諭知被告無罪之判決（最高法院30年上字第816號、40年台
    上字第86號、76年度台上字第4986號判決意旨參照）。再按
    檢察官就被告犯罪事實，應負舉證責任，並指出證明之方法
    ，亦為刑事訴訟法第161條第1項所明定。因此，檢察官對於
    起訴之犯罪事實，應負提出證據及說服之實質舉證責任，倘
    其所提出之證據，不足為被告有罪之積極證明，或其指出證
    明之方法，無從說服法院以形成被告有罪之心證，基於無罪
    推定之原則，自應為被告無罪判決之諭知（最高法院92年度
    台上字第128號判決意旨參照）。另按被害人就被害經過所
    為之陳述，其目的在於使被告受刑事訴追處罰，與被告處於
    絕對相反之立場，其陳述或不免渲染、誇大。是被害人縱立
    於證人地位具結而為指證、陳述，其供述證據之證明力仍較
    與被告無利害關係之一般證人之陳述為薄弱。從而，被害人
    就被害經過之陳述，除須無瑕疵可指，且須就其他方面調查
    又與事實相符，亦即仍應調查其他補強證據以擔保其指證、
    陳述確有相當之真實性，而為通常一般人均不致有所懷疑者
    ，始得採為論罪科刑之依據，非謂被害人已踐行人證之調查
    程序，即得逕以其指證、陳述作為有罪判決之唯一證據（最
    高法院98年度台上字第107號判決意旨參照）。
三、公訴意旨認被告涉犯上開毀損罪嫌，無非係以被告之供述、
    證人即告訴人蔡易恩之證述、機車及後視鏡基座損壞照片、
    現場錄影光碟為其論據。訊據被告堅決否認有何毀損之犯行
    ，辯稱：當時係因告訴人騎系爭機車在公園內的木棧道，撞
    到我之後，就直接騎車離開，之後又壓到我女友劉○○的腳，
    仍未停車，我自後追趕、衝過去伸手要攔系爭機車，因系爭
    機車突然停止，但我的速度仍然繼續向前，所以右手手掌揮
    到系爭機車的後視鏡，我不是故意的等語。
四、經查：
  ㈠被告於前揭時間、地點，因告訴人騎乘系爭機車行駛在森林
    之歌公園內木棧道，不慎碰撞到被告之左手肘，及輪胎輾壓
    到被告女友劉○○的左腳掌，均未停車，被告見狀自後追趕至
    該木棧道出口之公園外道路，而於追及系爭機車時，被告之
    右手揮拍到系爭機車左側後視鏡一節，業據被告坦認不諱，
    核與證人即告訴人蔡易恩於警詢、偵查及原審時（警卷第11
    -12頁、臺灣嘉義地方檢察署109年度交查字第1200號卷《下
    稱偵卷一》第13-14頁、原審卷第85-107頁）證述之情節大致
    相符，復經證人即在場之劉○○、葉○於原審時（原審卷第108
    -126、127-143頁）證述屬實，且有機車及後視鏡基座損壞
    照片7張（警卷第16-18頁）、告訴人提出之車損照片4張（
    臺灣嘉義地方檢察署109年度偵字第5277號卷《下稱偵卷二》
    第9-15頁）、陽明醫院109年8月28日陽字第0000000-00號函
    暨檢附之被告、劉○○於109年6月4日就診病歷資料各1份（原
    審卷第55-64頁）、嘉義市政府警察局109年8月26日嘉市警
    交字第1091907634號函暨檢附之道路交通事故現場圖、調查
    報告表㈠、㈡、被告及告訴人交通事故談話紀錄表各1份（原
    審卷第65-77頁）、原審於109年9月25日審判程序時當庭列
    印之告訴人、證人劉○○及葉○標示之相關位置圖GOOGLE MAP
    各1份（原審卷第159-179頁）附卷可稽。是此部分事實，堪
    信屬真實。
　㈡而關於被告當時如何用手揮到系爭機車後視鏡之過程，證人
    即在場之葉○於原審時證稱：當時我與劉○○在顧狗、聊天，
    被告拿垃圾去丟，我們聽到被告的聲音很大聲，劉○○就跑過
    去，用身體去擋系爭機車，並說「請你停車，這裡是步道」
    ，告訴人則一直在跟被告說「對不起、對不起」，但告訴人
    還是催油門，左右的閃過劉○○，然後我看到劉○○就蹲在步道
    上，並見系爭機車騎往出口護欄方向。被告看到劉○○蹲在地
    上，就跑過去追系爭機車，被告在追的時候，手的狀態是往
    前，要伸手把告訴人揪過來這樣子。到了木棧道出口時，因
    為有護欄（ㄇ字型低鐵柵欄），系爭機車要鑽過去時會停頓
    ，是很快速的頓一下、頓一下，被告從後面跑過去，跳過護
    欄，就剛好揮到系爭機車的後視鏡，被告揮到的瞬間，系爭
    機車是停下來的等語（原審卷第129-130、133-134頁），並
    有證人葉○所標示之相關位置圖GOOGLE MAP1份（原審卷第17
    5-179頁）可參，且核與被告所述之情節相符，並經證人劉○
    ○於原審審理時證述：等警察過來的期間，我有問被告說「
    你攔他下來的嗎？」，被告用台語說「剛到出口，他就停下
    來，我來不及，才揮到他的鏡子」等語（原審卷第122-123
    頁）甚詳。由此可知，被告係於追趕系爭機車之過程中，因
    系爭機車欲通過木棧道出口護欄而速度遽降，並被告因物理
    慣性之衝力，致其右手不小心揮拍到系爭機車左側後視鏡等
    情甚明。從而，被告辯稱：我是在追系爭機車時，手不小心
    揮到系爭機車左側後視鏡，不是故意的等語，並非無稽。
　㈢證人即告訴人蔡易恩雖於原審時證稱：被告突然從後面快速
    衝過來，我不知道有多快。（快速是用跑的還是走路的？）
    我沒有轉頭看他。（快速衝過來就對了？）對。結果他就用
    力往內側那個地方，我有請鑑識組，那個都是他的掌紋。（
    他做什麼動作？）大力打下去。（打你左側後視鏡的玻璃部
    分？）左側右側裡面。（你說用手拍打下去？）對。有他的
    掌印。（你說是拍打？）對，用力。（被告用左手或右手？
    ）應該是用右手。他應該是重擊。（被告人有跳起來嗎？）
    有等語（原審卷第94-95頁）。然依前揭告訴人之指訴，僅
    能說明被告之右手確有揮打到系爭機車左側後視鏡，並無法
    據以證明被告係故意為本件毀損行為；又告訴人當時係背對
    著被告，並未見被告之舉止動作，且被告亦無對告訴人為任
    何的言詞，故告訴人應係依自己主觀認定被告既有揮打到系
    爭機車左側後視鏡，當然就是故意。從而，在無其他積極證
    據可資證明之情形下，尚難僅據告訴人片面之主觀認定，即
    為被告不利之認定。
　㈣另被告於109年7月2日檢察事務官詢問時陳稱：「（被訴於10
    9年6月4日19時38分許，在嘉義市東區○○○○公園外面道路，
    你因不滿告訴人騎車不慎擦撞你手臂，竟徒手拍打告訴人的
    機車左後視鏡，導致左後視鏡的基座毁損？《提示照片》）是
    的，我承認我有拍打告訴人的左後視鏡」、「（你是否承認
    有毁損告訴人的後視鏡的基座？）我不承認，因為當時是告
    訴人撞到我要逃逸，我才去拍打他的後視鏡，我不認為我有
    毁損基座」、「（有無補充？）我不認為我有毁損」等語（
    偵卷一第14-15頁）。又於109年7月20日偵查時陳述：「（
    之前於檢察事務官詢問筆錄你稱你不認為你有毁損，但你確
    實有拍打蔡易恩後視鏡，且後視鏡有搖晃，蔡易恩事後也有
    提供後視鏡的照片，顯示確實有基座鬆脫的情況，有何意見
    ？）我確實有拍打蔡易恩的後照鏡…」、「（涉嫌毁損是否
    承認？）我不認罪」等語（偵卷二第19-20頁）。依上而論
    ，被告於偵查時所稱「我確實有拍打蔡易恩的後照鏡」，僅
    是在說明其客觀上確有揮拍到系爭機車左側後視鏡，並非坦
    認係故意為之，亦非承認本件毀損犯行，此觀被告於警詢時
    即已否認係故意，並稱「我是不小心去碰觸到的；我見狀立
    即衝向前要攔阻他下來才會去碰觸到他機車的左側後照鏡，
    並非故意去破壞的」等語（警卷第2頁）即明。從而，檢察
    官上訴主張：被告於偵查中並非供稱「不小心揮到機車後視
    鏡」，而係數度坦承「拍打機車後視鏡」等語，而認被告係
    故意毀損，容有誤會。再者，證人葉○係與被告在該公園一
    同遛狗而認識（原審卷第127頁），僅為愛狗同好，並非深
    交熟識之朋友關係，復其上開證詞，非但與被告供述之內容
    相當，亦與告訴人證述之情節不相衝突，又經原審法院告以
    偽證罪之處罰規定，應當無甘冒偽證罪刑受罰之風險，故為
    迴護被告之證言。從而，檢察官上訴主張：證人葉○係與被
    告有交情之友人，而為迴護被告之證詞，並非罕見等語，應
    屬無據。
　㈤承上說明，縱認告訴人所有之系爭機車左側後視鏡確因被告
    之行為，因而損壞致令不堪用，然本件係起因於交通事故，
    被告為阻止告訴人騎乘系爭機車逃離現場，於自後追趕之過
    程中，右手不小心揮拍到系爭機車左側後視鏡，並無毀損之
    故意，且本件亦無證據可資證明被告主觀上確有毀損故意。
    從而，尚難僅以告訴人之片面指述，遽認為被告確有本件毀
    損之犯行。
五、綜上所述，公訴意旨就被告涉犯毀損犯行所提出之證據，尚
    未達到通常一般之人均不致有所懷疑，而得確信被告確有其
    所指上開犯行之心證程度。此外，復無其他積極證據足認被
    告有毀損犯行，揆諸前揭法條及判決意旨，即屬不能證明被
    告犯罪，自應為被告無罪之諭知。　　
六、原審以不能證明被告有上開毀損之犯行，而為被告無罪之諭
    知，核無違誤。檢察官上訴意旨猶執前詞，指摘原判決不當
    ，為無理由，應予駁回。
據上論斷，應依刑事訴訟法第368條，判決如主文。
本案經檢察官張建強提起公訴，檢察官林津鋒提起上訴，檢察官
劉榮堂到庭執行職務。
中　　華　　民　　國　　110 　年　　1 　　月　　28　　日
                  刑事第三庭    審判長法　官  陳連發
                                      法　官  何秀燕
                                      法　官  洪榮家
以上正本證明與原本無異。
不得上訴。
　　　　　　　　　　　　　　　　　　　書記官  謝麗首
中　　華　　民　　國　　110 　年　　1 　　月　　28　　日